【裁判字號】    98,上訴,3957
【裁判日期】    981005
【裁判案由】    偽造文書等
【裁判全文】
臺灣高等法院刑事判決                98年度上訴字第3957號
上  訴  人
即  被  告  乙○○
上列上訴人因偽造文書等案件，不服臺灣臺北地方法院98年度訴
字第595號、第780號，中華民國98年7月30日第一審判決（起訴
案號：臺灣臺北地方法院檢察署98年度偵字第2978號，追加起訴
案號：98年度偵字第10130號，嗣於原審準備程序進行中， 被告
就被訴事實為有罪之陳述，經原審告知簡式審判程序意旨，並聽
取當事人意見後，原審合議裁定依簡式審判程序進行），提起上
訴，本院判決如下：
    主  文
上訴駁回。
    理  由
一、按不服地方法院之第一審判決而上訴者，應向管轄第二審之
    高等法院為之。上訴書狀應敘述具體理由。上訴書狀未敘述
    上訴理由者，應於上訴期間屆滿後20日內補提理由書於原審
    法院，逾期未補提者，原審法院應定期間先命補正。第二審
    法院認為上訴書狀未敘述理由或上訴有第362條前段之情形
    者，應以判決駁回之，但其情形可以補正而未經原審法院命
    其補正者，審判長應定期間先命補正。刑事訴訟法第361條
    、第367條，分別定有明文。所謂不服第一審判決之具體理
    由，必係依據卷內既有訴訟資料或提出新事證，指摘或表明
    第一審判決有何採證認事、用法或量刑等足以影響判決本旨
    之不當或違法，而構成應予撤銷之具體事由，始克當之（例
    如：依憑證據法則具體指出所採證據何以不具證據能力，或
    依憑卷證資料，明確指出所為證據證明力之判斷如何違背經
    驗、論理法則）；倘僅泛言原判決認定事實錯誤、違背法令
    、量刑失之過重或輕縱，而未依上揭意旨指出具體事由，或
    形式上雖已指出具體事由，然該事由縱使屬實，亦不足以認
    為原判決有何不當或違法者（例如：對不具有調查必要性之
    證據，法院未依聲請調查亦未說明理由，或援用證據不當，
    但除去該證據仍應為同一事實之認定），皆難謂係具體理由
    ，俾與第二審上訴制度旨在請求第二審法院撤銷、變更第一
    審不當或違法之判決，以實現個案救濟之立法目的相契合，
    並節制濫行上訴（最高法院97年度臺上字第892號判決參照
    ）。又第二審法院認為上訴書狀未敘述理由，依刑事訴訟法
    第367 條但書規定，始應定期間命其補正。如認上訴書狀已
    敘述理由，但其理由非屬具體，其所為上訴，即不符上訴之
    法定要件，自得逕行判決駁回，無定期命補正問題（最高法
    院97年度台上字第3599號判決參照）。
二、查原審判決已於理由內說明：「二、認定犯罪事實所憑證據
    及理由：上揭犯罪事實，業據被告於警詢、檢察官訊問及本
    院審理時坦承在卷，核與證人即告訴人丙○○、甲○○分別
    於警詢時指訴情節相符（見98年度偵字第10130號偵查卷第
    12至13頁、98年度偵字第2978號偵查卷第13至23頁），復有
    臺北市政府警局大安分局敦化南路派出所受（處）理案件明
    細表影本（見98年度偵字第10130號偵查卷第20頁）、告訴
    人甲○○之兆豐銀行帳戶存摺影本1份、臺北縣政府警察局
    新店分局江陵派出所e化案號P0000000CXOJZ6F受理刑事案件
    三聯單第三聯影本1紙、扣案物品照片5幀（見98年度偵字第
    2978號偵查卷第41頁、第42頁、第44至46頁），並有如附表
    一編號1、2及附表二編號1至8所示之物扣案可資佐證。且經
    警將附表一編號1、2所示之物上採得指紋共18枚送鑑定比對
    ，經內政部警政署刑事警察局排除所附被害人指紋後，將該
    等指紋輸入指紋電腦系統比對結果，發現其中編號1-6、1-8
    、1-9 、2-2指紋與該局檔存被告指紋卡之右食指、右食指
    、右拇指及左拇指之指紋相符，編號2-6指紋未發現相符者
    ；其餘指紋，因紋線欠清晰、特徵點不足，無法比對，此有
    該局98年3月18日刑紋字第0980033080號鑑驗書、指紋照片
    18式及該局檔存被告指紋卡片在卷可憑（見98年度偵字第
    10130偵查卷第7至9頁）。堪認被告上開任意性自白與事實
    相符，應堪採認。本件事證明確，被告犯行洵堪認定，應予
    依法論科。三、論罪科刑：(三)核被告上開犯罪事實欄一所為
    ，核係犯刑法第158條第1項之僭行公務員職權罪、第216條
    、第212條之行使偽造特種文書罪、第216條、第211條之行
    使偽造公文書罪、第339條第1項之詐欺取財罪；上開犯罪事
    實欄二所為，核其係犯刑法第158條第1項之僭行公務員職權
    罪、第216條、第212條之行使偽造特種文書罪、第216條、
    第211條之行使偽造公文書罪、刑法第217條第1項之偽造印
    文罪（附表編號3、4所示印文）及刑法第339條第3項、第1
    項之詐欺取財未遂罪。(四)被告與自稱「阿華」、「何冠緯」
    及其他不詳姓名年籍之詐欺集團成年成員間，就上開犯行，
    具有犯意之聯絡及行為之分擔，應論以共同正犯。(五)被告與
    前開共同正犯偽造附表一編號2及附表二編號1、2、7所示印
    文，均係偽造公文書之部分行為，均無庸論罪。又偽造特種
    文書及公文書後進而持以行使，偽造之低度行為各應為行使
    之高度行為所吸收，亦不另論罪。(六)被告就詐騙告訴人丙○
    ○部分，係以一行為，同時冒充公務員行使職權、行使偽造
    公文書、行使偽造特種文書及詐欺取財，而觸犯構成要件不
    同之罪名，為想像競合犯，依同法第55條規定，應從一重之
    行使偽造公文書罪論處；另被告就詐騙告訴人甲○○部分，
    亦係以一行為，同時冒充公務員行使職權、行使偽造特種文
    書、行使偽造公文書、偽造印文及詐欺取財未遂，而觸犯構
    成要件不同之罪名，為想像競合犯，依同法第55條規定，應
    從一重之偽造公文書罪論處。而被告就上開2次行使偽造公
    文書犯行，犯意個別，行為互殊，應予分論併罰。(七)公訴人
    起訴事實雖未敘及被告及其他共同正犯所犯偽造如附表二編
    3、4所示印文犯行，然該部分事實與公訴人起訴之犯罪事實
    既具有想像競合之裁判上一罪關係，為起訴效力所及，本院
    自應併予審究。(八)審酌被告正值青壯，不思循正途賺取報酬
    ，而參加詐騙集團，共同假司法機關之名，利用告訴人丙○
    ○、甲○○對司法案件偵辦程序不熟悉，施用詐術詐騙告訴
    人，造成告訴人丙○○、甲○○之財產受損，更使大眾陷於
    猜忌，嚴重破壞社會秩序，所詐得金額各為58萬元及74萬元
    ，擬再行騙98萬元因告訴人甲○○查覺有異而未得逞，暨被
    告迄今未曾返還或賠償被害人之損失，惟念其犯後坦承犯行
    ，態度尚可等一切情狀，分別量處如主文所示之刑，並定其
    應執行刑，以資儆懲。(九)沒收：1.附表一編號1、2及附表二
    編號1、2所示偽造公文書，業經分別交付告訴人丙○○、甲
    ○○，已非被告及其所屬犯罪集團其他共同正犯所有，雖無
    從宣告沒收，然其上如附表一編號2及附表二編號1、2所示
    偽造印文，均應依刑法第219條規定宣告沒收。附表二編號3
    、4所示偽造印文，應依刑法第219條規定宣告沒收。至上開
    偽造之印文，因現在科技發達，有可能係以電腦繪圖套印方
    式所偽造，未必均係以偽刻之印章蓋用於該等文書上而成，
    且無證據證明該等印章存在，故不為沒收之宣告，附此敘明
    。2.附表二編號5至8所示物品，為本件共犯之詐欺集團成員
    所有，供被告共犯前揭犯罪所用之物，爰依刑法第38條第1
    項第2款之規定宣告沒收。至附表二編號5所示偽造服務證上
    黏貼之被告照片1張，則因該偽造服務證業經宣告沒收，無
    庸宣告沒收；另附表二編號7所示偽造之「台北地方法院地
    檢署監管科監管命令」上偽造之「法務部行政執行署台北執
    行處凍結管收命令印」、「檢察執行處鑑」等印文，亦已因
    該偽造公文書之沒收而包括在內，亦無庸重複為沒收之諭知
    。」等情，均已詳敘所憑證據、認定理由及量刑依據。從形
    式上觀察，原判決並無認定事實錯誤、量刑瑕疵或違背法令
    之情形可言。被告上訴意旨以其深感悔悟及家庭因素，請求
    撤銷改判，從輕量刑云云，惟量刑輕重，係屬事實審法院得
    依職權自由裁量之事項，而原審量刑時，均已審酌刑法第57
    條各款所列情狀，既未逾越法定範圍，又未濫用其職權，量
    刑至為妥適，自無得認原審量刑有何違法失當。從而，被告
    上訴意旨並未依卷內既有訴訟資料或提出新事證，指摘或表
    明原審判決有何採證認事、用法或量刑等足以影響判決本旨
    之不當或違法，構成應撤銷之具體事由。依上揭說明，本件
    上訴未敘述具體理由，其上訴自屬不合法律上之程式，應予
    判決駁回，並不經言詞辯論為之。
據上論斷，應依刑事訴訟法第367條前段、第372條，判決如主文
。
中    華    民    國    98    年    10    月    5    日
                  刑事第八庭  審判長法  官  鄭文肅
                                    法  官  張傳栗
                                    法  官  劉嶽承
以上正本證明與原本無異。
如不服本判決，應於收受送達後10日內向本院提出上訴書狀，其
未敘述上訴之理由者並得於提起上訴後10日內向本院補提理由書
（均須按他造當事人之人數附繕本）「切勿逕送上級法院」。
                                    書記官  何仁崴
中    華    民    國    98    年    10    月    5     日


司法院資訊處製作；財團法人民間司法改革基金會備份。
